【裁判字號】    97,交聲,219
【裁判日期】    970625
【裁判案由】    違反道路交通管理處罰條例聲明異議
【裁判全文】
臺灣士林地方法院交通事件裁定        97年度交聲字第219 號
原處分機關  臺北市交通事件裁決所
異  議  人
即受處分人  甲○○
上列異議人即受處分人因違反道路交通管理處罰條例案件，對於
臺北市交通事件裁決所民國97年2 月4 日北市裁二字第裁22-A00
WK8609號裁決聲明異議（原舉發案號：臺北市政府警察局舉發違
反道路交通管理事件通知單掌電字第A00WK8609 號），本院裁定
如下：
    主  文
異議駁回。
    理  由
一、按道路交通管理處罰條例第53條第2 項規定，汽車駕駛人，
    行經有燈光號誌管制之交岔路口紅燈右轉者，處新臺幣（下
    同）600 元以上1,800 元以下罰鍰；又汽車駕駛人，違反前
    開規定者，除依原條款處罰鍰外，並記違規點數3 點，同條
    例第63條第1 項第3 款定有明文。
二、原處分意旨略以：異議人即受處分人甲○○於民國96年12月
    19日上午10時19分許，騎乘車牌號碼LEM-703 號重型機車，
    行經臺北市○○區○○路與南京東路5 段交岔路口處，因駕
    車行經有燈光號誌管制之交岔路口紅燈右轉，經警當場攔停
    舉發違規，爰依道路交通管理處罰條例第53條第2 項規定，
    裁處罰鍰600 元，並依同條例63條第1 項第3 款（原處分漏
    載第1 項第3 款），記違規點數3 點。
三、異議意旨略以：伊於受舉發之當日，因不服員警之認定，拒
    絕簽章收受舉發通知單，因當時系爭路口雖是紅燈，但屬於
    綠燈可右轉之號誌，並非全然紅燈，且員警所站位置為轉彎
    曲，位於死角，全然看不到塔悠路伊行進方向之號誌，員警
    不聽解釋，逕予開單，伊難甘服，據此聲明異議云云。
四、經查：
  (一)異議人即受處分人甲○○於96年12月9 日上午10時19分許，
    騎乘車牌號碼LEM-703 號重型機車，行經臺北市○○區○○
    路與南京東路5 段交岔路口處之事實，業據異議人自承在卷
    ，並有臺北市政府警察局掌電字第A00WK8609 號舉發違反道
    路交通管理事件通知單影本1 紙附卷可稽，此部分事實洵堪
    認定。按違反道路交通管理事件統一裁罰基準及處理細則第
    11條第1 項第1 款規定：「行為人有本條例（指道路交通管
    理處罰條例）之情形，經當場舉發者，應填記駕駛人或行為
    人姓名、性別、出生年月日、地址、身分證統一編號及車主
    姓名、地址、車牌號碼、車輛種類。被查獲之駕駛人或行為
    人為受處分人時，應於填記通知單後將通知聯交付該駕駛人
    或行為人簽名或蓋章收受之；拒絕簽章者，仍應將通知聯交
    付該駕駛人或行為人收受，並記明其事由及交付之時間；拒
    絕收受者，應告知其應到案時間及處所，並記明事由與告知
    事項，視為已收受。」查本件異議人經舉發本件違規事實之
    臺北市政府警察局松山分局交通分隊員警乙○○當場攔停舉
    發後，拒絕簽收舉發通知單等情，業據異議人自承在卷，並
    經證人乙○○於本院調查時證述：我當場列印舉發通知單後
    ，異議人表示拒簽，我告知異議人視為舉發通知單已經收受
    ，並告訴違規人到案的時間、地點，且告知如果有異議的話
    ，可以聲明異議等語在卷（參本院97年4 月10日訊問筆錄第
    3 、4 頁），並有前述舉發通知單影本1 紙在卷足憑，依前
    揭違反道路交通管理事件統一裁罰基準及處理細則第11條第
    1 項第1 款後段規定，應視為異議人已收受，而無庸再另行
    寄發舉發通知單。況異議人既經員警當場舉發有前述違規行
    為，復與執勤員警有違規事實認定上之爭執，當對於有違規
    行為事件尚未終結情事知之甚詳，是異議人已知悉被舉發之
    事實，該舉發通知應已生送達之效力，自無庸另行寄發舉發
    通知單，此合先敘明。
  (二)質之證人乙○○到庭結證稱：當時我是站在塔悠路口北側，
    異議人是沿著塔悠路東往右轉北方向行進，異議人是看到紅
    燈之後右轉。（當庭手繪現場圖）該路口號誌變換規則依序
    如下，路口第一個時相是西往東方向綠燈，東往西方向則是
    紅燈；第二個時相是東西向都是綠燈可以行進；第三個時相
    是東西向紅燈禁止通行，南北向綠燈准予通行；第四個時相
    是南北向紅燈，且有左轉箭頭，東西向也是紅燈，但是有右
    轉箭頭，然後就又回到第一時相。我當時看到異議人紅燈右
    轉應該是在第三個時相之時間點，南北向管制號誌是綠燈，
    所以路口東西向號誌此時應是紅燈禁止通行之狀態，異議人
    是在南北向還是綠燈的時候，就右轉了，我是從路口之南北
    向綠燈之號誌，判斷異議人行向東西向禁止前行或右轉之號
    誌，所以認定異議人是紅燈右轉違規。我在路口北側50 到
    100 公尺處，從我站立的位置來觀看紅綠燈，並沒有死角，
    我確定當時駕駛人的東西向是紅燈不能右轉，因為當時路口
    號誌的運作就是這樣，且沒有誤差、秒差的問題等語明確（
    參本院97年4 月10日訊問筆錄），查證人乙○○與異議人素
    昧平生，並無嫌隙，係依法執行勤務之公務員，當無設詞誣
    陷致己身負偽證重罪之必要，且證人所證本件查獲經過事實
    ，具體明確，佐以證人證述已執行取締交通勤務17年，舉發
    當時系爭路段天氣晴朗、光線良好，證人視力達1.2 ，堪認
    證人應無誤判違規事實之虞，本院既查無證據足資證明員警
    有捏造事實違法取締之情事，則執勤警員本其維護交通秩序
    、安全職責所為之舉發，自應受到合法、正確之推定，其證
    言並無瑕疵而堪採信。
  (三)異議人雖辯以：員警所站位置位於死角，全然看不到塔悠路
    伊行進方向之號誌云云，惟查，依證人乙○○前揭證詞觀之
    ，當時證人站立於塔悠路口北側約50至100 公尺處，異議人
    是沿著塔悠路東往右轉北方向行進，正好沿著路邊朝證人方
    向而行，該地點距離系爭機車駕駛人當時違規行為地點頗近
    ，復以證人確認系爭路口號誌變換之規則，與異議人所述相
    符，固然異議人是以南北向號誌綠燈判斷東西向號誌紅燈之
    狀態，然其號誌轉換依序變換，並無紊亂之情，堪認證人應
    無誤判違規事實之虞，本件異議人違規事實堪以認定。
五、從而原處分機關依道路交通管理處罰條例第53條第2 項規定
    ，裁處罰鍰600 元，並依同條例63條第1 項第3 款（原處分
    漏載第1 項第3 款），記違規點數3 點，核無不當。本件異
    議為無理由，應予駁回。
據上論斷，應依道路交通案件處理辦法第19條，裁定如主文。
中    華    民    國    97    年    6     月    25    日
                  交通法庭法  官    黃潔茹
以上正本證明與原本無異。
如不服本裁定應於送達後5 日內向本院提出抗告狀。
                          書記官    柳瑞宗
中    華    民    國    97    年    6     月    25    日


司法院資訊處製作；財團法人民間司法改革基金會備份。
